臺灣臺南地方法院交通事件裁定　　　　100年度交聲字第722號
原處分機關　交通部公路總局嘉義區監理所臺南監理站
異議人即
受處分人　　辛金炭
上列異議人即受處分人因違反道路交通管理處罰條例案件，對於
交通部公路總局嘉義區監理所臺南監理站民國100年9月8日所為
之裁決處分（處分案號：嘉監南字第裁74-M00000000號）聲明異
議，本院裁定如下：
    主    文
原處分關於罰鍰新臺幣肆萬伍仟元部分撤銷。
上開撤銷部分，辛金炭不罰。
其餘異議駁回。
    理    由
一、原處分意旨略以：異議人即受處分人辛金炭（下稱異議人）
    於民國97年10月19日16時15分許，未戴安全帽駕駛車牌號碼
    NBM-425號重型機車，行經臺南縣歸仁鄉○○○路○段203號
    前時，經臺南縣警察局交通警察隊南區分隊（下稱舉發機關
    ）警員攔查，並對其實施酒精濃度測試，測得其呼氣中所含
    酒精濃度為每公升0.76毫克，因超過規定標準遂予以製單舉
    發，嗣經交通部公路總局嘉義區監理所臺南監理站（下稱原
    處分機關）以其違規事證明確，依道路交通管理處罰條例第
    35 條第1項第1款、第31條第6項、第24條第1項第2款（原處
    分漏載第24條第1項第2款）及違反道路交通管理事件統一裁
    罰基準表之規定，裁處異議人罰鍰新臺幣（下同）45,000
    元（酒駕部分）、500元（未戴安全帽部分），合計45,500
    元，並應參加道路交通安全講習等語（駕照業已執行逕行註
    銷）。
二、聲明異議意旨略以：異議人因犯公共危險案件經檢察官為緩
    起訴處分，並服勞務60小時完畢，依一事不二罰原則，罰鍰
    是否應繳納，為此聲明異議，請求撤銷原處分等語。
三、按汽車駕駛人，駕駛汽車經測試檢定有酒精濃度超過規定標
    準者，處15,000元以上60,000元以下罰鍰，並當場移置保管
    該汽車及吊扣其駕駛執照1年；因而肇事致人受傷者，並吊
    扣其駕駛執照2年；致人重傷或死亡者，吊銷其駕駛執照，
    並不得再考領。又機器腳踏車駕駛人或附載座人未依規定戴
    安全帽者，處駕駛人500元罰鍰。又汽車駕駛人，有第35條
    第1項規定之情形者，應接受道路交通安全講習，道路交通
    管理處罰條例第35條第1項第1款、第31條第6項、第24條第1
    項第2款分別定有明文。又汽車駕駛人飲用酒類或其他類似
    物後其吐氣所含酒精濃度超過每公升0.25毫克以上者，不得
    駕車，道路交通安全規則第114條第2款亦規定甚明。
四、經查：
  (一)異議人於上揭時、地未戴安全帽駕駛車牌號碼NBM-425號重
    型機車，經舉發機關警員攔查，並測得其呼氣中所含酒精濃
    度為每公升0.76毫克，因超過規定標準，遂予製單舉發，並
    經原處分機關裁處如前所述內容之裁罰等情，有臺南縣警察
    局97年10月19日南縣警交字第M00000000號舉發違反道路交
    通管理事件通知單、原處分機關100年9月8日嘉監南字第裁
    74-M00000000號裁決書及酒精測定紀錄單各1份附卷可稽，
    且為異議人所不爭執，是此部分違規事實已可認定。
  (二)惟按95年2月5日生效之行政罰法第26條第1項規定，一行為
    同時觸犯刑事法律及違反行政法上義務規定者，依刑事法律
    處罰之。但其行為應處以其他種類行政罰或得沒入之物而未
    經法院宣告沒收者，亦得裁處之。究其立法目的，無非以一
    行為同時觸犯刑事法律及違反行政法上義務規定時，由於刑
    罰與行政罰同屬對不法行為之制裁，而刑罰之懲罰作用較強
    ，故依刑事法律處罰，即足資警惕時，實無一事二罰再處行
    政罰之必要，且刑事法律處罰，由法院依法定程序為之，較
    符合正當法律秩序，應予優先適用，但罰鍰以外之沒入或其
    他種類行政罰，因兼具維護公共秩序之作用，為達行政目的
    ，行政機關仍得併予裁處。
  (三)查異議人上開酒駕行為，業經檢察官依刑事訴訟法第253條
    之2第1項第5款規定為緩起訴處分，並命異議人向指定之公
    益團體、地方自治團體或社區提供60小時之義務勞務，有臺
    灣臺南地方法院檢察署97年度偵字第15549號緩起訴處分書
    在卷可稽。本件異議人上開緩起訴處分應執行義務勞務60小
    時部分，異議人亦於98年5月27日履行上開緩起訴處分中之
    負擔完畢，且該緩起訴處分復於98年12月2日期滿未經撤銷
    ，亦經本院依職權調取臺灣臺南地方法院檢察署97年度緩字
    第2766號（含97年度緩護勞字第267號）緩起訴執行卷宗全
    卷核閱相符，並有臺灣臺南監獄98年6月3日南監傑總字第09
    81002091號函文暨函檢附之義務勞務執行工作日誌附於該卷
    可稽。
  (四)本院審酌異議人係履行檢察官所為緩起訴處分命令，此等命
    令名義上雖非刑罰，但仍是一種特殊處遇措施，已對異議人
    名譽、心理、自由等產生相當制約，應可實質該當行政罰法
    第26條第1項所指「依刑事法律」之處罰，此時行政機關若
    另行依法裁罰，無異一罪二罰。又行政罰法第26條第2項規
    定既未明文包含「緩起訴處分」之類型，而對於人民不利益
    之規定本不得任意加以擴張其適用，自不宜逕認行政罰法第
    26條第2項之規定於經緩起訴處分之情形亦有適用，始為允
    當，以符其立法理由。從而，異議人本件酒駕行為，既已受
    有刑事法律之處罰，復無行政罰法第26條第2項所揭示之「
    經不起訴處分或為無罪、免訴、不受理、不付審理之裁判確
    定者」此類未課予行為人實質上不利益負擔之情形，揆諸上
    揭說明，行政機關至多僅能基於其他公益上之目的，而對異
    議人課以「罰鍰以外之沒入或其他種類行政罰」，應無再對
    受處分人課予「罰鍰」之餘地。
  (五)又道路交通管理處罰條例第35條第8項固定有汽車駕駛人經
    裁判確定處以罰金低於該條例第92條所訂最低罰鍰基準規定
    者，應依該條例裁決繳納不足最低罰鍰部分之規定。惟檢察
    官以緩起訴命被告向指定之公益團體、地方自治團體或社區
    提供義務勞務，而該義務勞務雖非刑法所定之刑罰，但仍具
    有刑事制裁之性質，且其性質無從依一天8小時，一天工資
    1,000元或2,000元計算，核與道路交通管理處罰條例第35條
    第8項經裁判確定處以「罰金」，其性質迥然不同，且義務
    勞務既無從依一天8小時，一天工資1,000元或2,000元計算
    ，自無道路交通管理處罰條例第35條第8項所稱「差額」可
    言，而無該條項之適用。
  (六)至異議人有機器腳踏車駕駛人未依規定戴安全帽之違規行為
    ，既為異議人所不爭執，即堪認定，且此「機器腳踏車駕駛
    人未依規定戴安全帽」不包括於上開緩起訴之範圍內，則原
    處分機關依道路交通管理處罰條例第31條第6項之規定，裁
    處異議人罰鍰500元部分，並無一行為二罰之問題。
  (七)另原處分機關對異議人為應參加道路交通安全講習之處分部
    分，係罰鍰以外對於預防再犯之行政罰，乃為抑止酒後駕車
    之不法行為，維護道路交通用路權人之生命、身體之安全法
    益，依行政罰法第26條第1項但書之規定，得裁處之，是原
    處分機關此部分之裁決，核無不當，異議人此部分異議，並
    無理由。
五、綜上所述，原處分機關就異議人酒駕部分所處罰鍰45,000元
    部分之行政裁罰，即有未洽，應由本院撤銷該處分並就該部
    分為異議人不罰之諭知，以資適法；至於原處分中未戴安全
    帽之罰鍰500元，及應參加道路交通安全講習之處分，於法
    並無違誤，從而，此部分之異議並無理由，應予駁回。
六、據上論結，依道路交通管理處罰條例第87條第2項、道路交
    通事件處理辦法第18條、第19條前段，裁定如主文。
中    華    民    國   100    年    10    月    27    日
                      交通法庭  法  官  林福來
以上正本證明與原本無異。
如不服本裁定，應於收受送達後5日內向本院提出抗告狀。（應
附繕本）
                                書記官  李淑惠
中    華    民    國   100    年    10    月    28    日